臺灣高雄地方法院民事判決
111年度鳳小字第268號
原      告  富邦產物保險股份有限公司

法定代理人  賴榮崇  
訴訟代理人  王裕元  
被      告  蔡司珩



上列當事人間請求侵權行為損害賠償事件，本院於民國111年4月
25日言詞辯論終結，判決如下：
    主      文
被告應給付原告新臺幣柒萬陸仟參佰伍拾柒元，及自民國一一一
年二月十日起至清償日止，按週年利率百分之五計算之利息。
原告其餘之訴駁回。
訴訟費用新臺幣壹仟元由被告負擔。
本判決第一項得假執行。但被告以新臺幣柒萬陸仟參佰伍拾柒元
為原告預供擔保後，得免為假執行。
    事實及理由
一、被告經合法通知，無正當理由未於言詞辯論期日到場，核無
    民事訴訟法第386條各款所列情形，爰依原告聲請，由其一
    造辯論而為判決。
二、原告主張：被告於民國109年5月18日7時27分許，駕駛車牌
    號碼000-0000號營業小客車（下稱肇事車輛），行經高雄市
    鳳山區北賢街與永誠街口(下稱系爭地點)時，因行駛至交岔
    路口設標線處，未依其指示行車，並超速行駛，不慎撞擊由
    原告承保車體損失險、訴外人許ＯＯ所有並由訴外人鄒ＯＯ駕駛
    之車牌號碼000-0000號自用小客車（下稱系爭車輛），致系
    爭車輛受損送廠維修費用為新臺幣（下同）254,393元（含
    工資費用61,736元、零件費用192,657元）。原告遂依保險
    契約賠付許ＯＯ，並依保險法第53條第1項規定取得代位權。
    惟系爭車輛駕駛人鄒ＯＯ有50％過失比例肇事責任，原告自得
    請求50％之維修費用即127,197元（計算式：254,393元×50％＝
    127,197元，小數點以下四捨五入），惟原告本件僅請求100
    ,000元，原告自得代位向被告請求賠償，爰依民法第184條1
    項前段、第191條之2、第196條及保險法第53條第1項之規定
    提起本訴，並聲明：被告應給付原告100,000元，及自起訴
    狀繕本送達之翌日起至清償日止，按週年利率5％計算之利息
    。
三、被告受合法通知，未於言詞辯論期日到場，亦未提出書狀做
    任何聲明或陳述。
四、本院得心證之理由：
(一)按因故意或過失，不法侵害他人之權利者，負損害賠償責任
    ；汽車、機車或其他非依軌道行駛之動力車輛，在使用中加
    損害於他人者，駕駛人應賠償因此所生之損害；被保險人因
    保險人應負保險責任之損失發生，而對於第三人有損失賠償
    請求權者，保險人得於給付賠償金額後，代位行使被保險人
    對於第三人之請求權，民法第184項第1項前段、第191條之2
    前段及保險法第53條第1項前段分別定有明文。查原告主張
    之事實，業據其提出高雄市政府警察局道路交通事故初步分
    析研判表、汽（機）車險理賠申請書、汽車險重大賠案工料
    理算明細表、估價單、統一發票證明聯、系爭車輛行車執照
    、車損照片等件為證（本院卷第13至53、173至183頁），參
    以本院職權調閱之本件事故現場圖等資料（本院卷第67至98
    頁），而被告經合法通知未到庭爭執，亦未提出書狀作有利
    於己之聲明或陳述以供本院審酌，依民事訴訟法第280條第3
    項、第1項規定，視同自認，是本件調查證據之結果，堪信
    原告主張為真實。是以，足認本件事故係因被告駕駛肇事車
    輛沿永誠街由北向南直行至系爭地點時，未依設有標誌(停)
    、標線(停)之指示行車，且超速行駛，而鄒ＯＯ駕駛系爭車輛
    沿北賢路由東向西直行至系爭地點時，亦未依設有標誌(停)
    、標線(停)之指示行車，致肇事車輛左側車身撞擊系爭車輛
    前車頭。原告既已依保險契約給付系爭車輛之維修費用，自
    得依上開法律規定代位行使對被告之損害賠償請求權。　
(二)次按不法毀損他人之物者，被害人得請求賠償其物因毀損所
    減少之價額；負損害賠償責任者，除法律另有規定或契約另
    有訂定外，應回復他方損害發生前之原狀，前項情形，債權
    人得請求支付回復原狀所必要之費用，以代回復原狀，民法
    第196條、第213條第1項、第3項分別定有明文。又依民法第
    196條請求賠償物被毀損所減少之價額，得以修復費用為估
    定之標準，但以必要者為限，例如：修理材料以新品換舊品
    ，應予折舊，此有最高法院77年5月17日77年度第9次民事庭
    會議決議可資參照。故債權人所得請求者既為回復原狀之必
    要費用，倘以維修費用為估定其回復原狀費用之標準，則修
    理材料以新品換舊品時，即應予折舊。而關於固定資產折舊
    率又可分為平均法及定率遞減法。所謂平均法係以固定資產
    成本減除殘價後之餘額，按固定資產耐用年數表規定之耐用
    年數平均分攤，計算其每期折舊額，定率遞減法係以固定資
    產每期減除該期折舊額之餘額順序作為各次期計算折舊之基
    數，而以一定比率計算其折舊額。是依損害賠償之目的在於
    填補被害人實際損害之目的而言，應採用平均法計算折舊，
    較為公允。查原告業已賠付系爭車輛維修費用254,393元（
    含工資費用61,736元、零件費用192,657元），觀諸本院職
    權調取之本件事故現場照片及原告提出系爭車輛車損照片，
    系爭車輛前保險桿、引擎蓋均無法與車體密合、前車頭鈑金
    凹陷、左前大燈遺失、右前大燈已脫出車體、安全氣囊破裂
    ，及肇事車輛左側車門變形、鈑金凹陷、有擦痕等情，有前
    開照片附卷可稽(本院卷第33至53、161至165、168、173至1
    79頁)，足認系爭車輛受損狀況係肇事車輛碰撞所致。而原
    告提出之估價單所載之修復內容（本院卷第19至27頁），經
    本院核對與系爭車輛前開認定之受損位置相符，堪認均屬必
    要之修復費用。而系爭車輛係106年4月出廠（本院卷第31頁
    ），迄本件事故發生時即109年5月18日，已使用3年2月（不
    滿1個月者以1月計），依行政院所發布之固定資產耐用年數
    表及固定資產折舊率表，自用小客貨車之耐用年數為5年，
    則零件扣除折舊後之維修費用估定為90,977元【計算方式：
    1.殘價＝取得成本÷(耐用年數＋1)即192,657÷(5+1)≒32,110（
    小數點以下四捨五入）；2.折舊額＝(取得成本－殘價)×1/（
    耐用年數）×（使用年數）即(192,657－32,110)×1/5×（3+2/
    12）≒101,680（小數點以下四捨五入）；3.扣除折舊後價值
    ＝（新品取得成本－折舊額）即192,657－101,680＝90,977】，
    另加計無庸折舊之工資費用61,736元，原告得請求被告賠償
    之系爭車輛維修費用應為152,713元【計算式：90,977元＋61
    ,736元＝152,713元】。
(三)復按損害之發生或擴大，被害人與有過失者，法院得減輕賠
    償金額，或免除之；前2項之規定，於被害人之代理人或使
    用人與有過失者，準用之，民法第217條第1、3項定有明文
    。又汽車行駛至交岔路口因特殊需要另設有標誌、標線者，
    並應依其指示行車；行車速度，依速限標誌或標線之規定，
    無速限標誌或標線者，應依下列規定：行車時速不得超過五
    十公里。但在設有快慢車道分隔線之慢車道，時速不得超過
    四十公里，未劃設車道線、行車分向線或分向限制線之道路
    ，時速不得超過三十公里，道路交通安全規則第102條第1項
    第11款、第93條第1項1款分別定有明文。查本件事故係因被
    告駕駛肇事車輛行駛至系爭地點未依設有標誌(停)、標線(
    停)之指示行車，且超速行駛，而鄒ＯＯ駕駛系爭車輛行經系
    爭地點時，亦未依設有標誌(停)、標線(停)之指示行車，致
    肇事車輛左側車身與系爭車輛前車頭發生碰撞一情，又原告
    於本院審理時自承鄒ＯＯ對於系爭事故與有過失不爭執，鄒ＯＯ
    應負50％過失比例肇事責任等語(本院卷第189頁)，業已認定
    如前述。是以，本院審酌被告與鄒ＯＯ之肇事情節等一切情狀
    ，認被告就本件事故肇事原因之過失比例為50％、鄒ＯＯ為50％
    。從而，許ＯＯ之使用人鄒ＯＯ之過失，即視同許ＯＯ之過失，適
    用過失相抵之法則，減輕被告賠償金額50％，原告既係代位
    取得許ＯＯ對被告之損害賠償請求權，自應負擔許ＯＯ之過失責
    任，經過失相抵後，原告得代位訴請被告賠償之金額為76,3
    57元（計算式：152,713元×50％＝76,357元，小數點以下四捨
    五入）。
(四)末按遲延之債務，以支付金錢為標的者，債權人得請求依法
    定利率計算之遲延利息；應付利息之債務，其利率未經約定
    ，亦無法律可據者，週年利率為5％；給付無確定期限者，債
    務人於債權人得請求給付時，經其催告而未為給付，自受催
    告時起，負遲延責任。其經債權人起訴而送達訴狀，與催告
    有同一之效力，民法第233條第1項前段、第203條、第229條
    第2項亦分別定有明文。查原告起訴狀繕本於111年2月9日送
    達被告並發生催告之效力（本院卷第107頁），準此，原告
    請求給付自起訴狀繕本送達翌日即111年2月10日起至清償日
    止，按週年利率5％計算之利息，於法並無不合，應予准許。
五、綜上所述，原告依據侵權行為及保險代位之法律關係，請求
    被告給付76,357元，及自111年2月10日起至清償日止，按週
    年利率5％計算之利息範圍，為有理由，應予准許，逾此範圍
    之請求，為無理由，應予駁回。
六、本件係就民事訴訟法第436條之8適用小額訴訟程序所為被告
    敗訴之判決，依同法第436條之20規定，應依職權宣告假執
    行，並依同法第436條之23準用第436條第2項，適用同法第3
    92條第2項規定，依職權宣告被告如預供擔保，得免為假執
    行。
七、又本件應適用小額訴訟程序，依民事訴訟法第436條之19第1
    項規定，法院為訴訟費用之裁判時，併確定訴訟費用額為1,
    000元。另原告之訴雖一部有理由、一部無理由，然因原告
    確有提起本件訴訟必要，且起訴後應徵之裁判費至少為1,00
    0元（民事訴訟法第77條之13規定參照），是本院認應依民
    事訴訟法第79條規定，酌量情形由被告全部負擔。
中　　華　　民　　國　　111 　年　　5 　　月　　23　　日
          　　　　鳳山簡易庭  法　官    藍雅筠
以上正本係照原本作成。　　
民事訴訟法第436條之24第2項：對於本判決之上訴，非以違背法
令為理由，不得為之。
如對本判決上訴，須於判決送達後20日內向本院提出上訴狀，並
須表明原判決所違背之法令及其具體內容與依訴訟資料可認為原
判決有違背法令之具體事實之上訴理由（均須按他造當事人之人
數附繕本）。　　　　　　　
中　　華　　民　　國　　111 　年　　5 　　月　　23　　日
                              書記官    蔡毓琦　　
訴訟費用計算式 裁判費（新臺幣）1,000元 合計            1,000元